臺灣高等法院高雄分院刑事裁定
110年度毒抗字第489號
抗  告  人  
即  被  告  謝榮吉



上列抗告人因檢察官聲請觀察勒戒案件，不服臺灣高雄地方法院
中華民國110年11月18日裁定(110年度毒聲字第1094號)，提起抗
告，本院裁定如下：
    主  文
抗告駁回。
    理  由
一、本件原裁定的內容主要為：抗告人即被告謝榮吉（下稱被告
    ）基於施用第二級毒品的犯罪故意，於民國110年2月19日下
    午5點30分經警方採尿時回溯72小時內的某個時間點，在高
    雄市大寮區友人住處，施用甲基安非他命1次，遭警方人員
    查獲後，經檢察官聲請觀察、勒戒，原審認檢察官聲請於法
    有據，乃於110年10月29日依毒品危害防制條例第20條第1項
    規定，裁定將被告送勒戒處所觀察、勒戒（下稱甲裁定），
    之後被告於110年11月16日對甲裁定提起抗告，經原審認甲
    裁定已於110年11月8日對被告的住、居所為合法送達，故被
    告所為抗告已逾抗告期間，乃於110年11月18日裁定駁回其
    抗告（下稱乙裁定）。
二、本件被告對乙裁定抗告的內容主要為：原審送達甲裁定時，
    是由被告母親收受，但被告母親不識字，所以不知道是法院
    的文件，沒有立刻通知被告。而被告在外工作，回到家已經
    是110年11月11日，被告母親將甲裁定交付給被告時，被告
    以為是當天收受送達，才會於110年11月16日提出抗告。本
    件是因被告母親不識字，不知道利害關係，被告才會遲誤抗
    告期間，請求網開一面，撤銷原裁定。　　
三、抗告期間，除有特別規定外，為5日，自送達裁定後起算；
    原審法院認為抗告不合法律上之程式或法律上不應准許，或
    其抗告權已經喪失者，應以裁定駁回之，但其不合法律上之
    程式可補正者，應定期間先命補正，刑事訴訟法第406條前
    段、第408條第1項分別有明文規定。再者，刑事文書之送達
    ，除刑事訴訟法第6章有特別規定外，準用民事訴訟法之規
    定，刑事訴訟法第62條定有明文。又送達於應受送達人之住
    居所、事務所或營業所行之；送達於住居所、事務所或營業
    所不獲會晤應受送達人者，得將文書付與有辨別事理能力之
    同居人或受僱人，民事訴訟法第136條第1項前段、第137條
    第1項規定甚明。
四、被告於本案偵查中，陳明其住所為「高雄市○○區○○路0○0號
    」，而其居所則為「高雄市○○區○○○○街00號」，故原審為甲
    裁定後，分別向被告所陳明的住、居所為送達。而於送達被
    告住、居所時，郵務機構因未能會晤被告，故均於110年11
    月8日將甲裁定交付給被告的母親謝簡月花（參見原審送達
    證書）。又依被告抗告狀所載內容及謝簡月花的戶籍資料查
    詢結果（戶籍設在上述被告居所），謝簡月花乃是與被告同
    居之人；且依前述戶籍資料查詢結果，謝簡月花是於41年8
    月間出生，故在甲裁定送達時，其年紀尚未滿70歲，衡情應
    為智識正常具有相當社會經驗的成年人，且卷內也無事證顯
    示其有應受監護宣告或輔助宣告的狀況存在，足見其應具有
    辨別事理能力，依據前述民事訴訟法第137條第1項規定，甲
    裁定應已向被告合法送達。在甲裁定已合法送達被告的情形
    下，被告對甲裁定之抗告期間應於110年11月15日屆滿【被
    告住、居所在小港區，依據法院訴訟當事人在途期間標準規
    定，不需加計在途期間，但因原屆滿日即110年11月13日（
    星期六）為放假日，故應以次一上班日即110年11月15日為
    抗告期間屆滿日】。但被告卻直到110年11月16日才就甲裁
    定向原審法院提起抗告，此有抗告狀上所蓋印的收狀章可以
    證明，故被告對甲裁定所為的抗告，顯然已經超過抗告期間
    。被告之抗告既不合法律上程式，且無從補正，原審因而以
    乙裁定駁回被告對甲裁定所為的抗告，顯屬於法有據，並無
    違誤之處。
五、被告雖然以前述理由對乙裁定提起抗告，然而，被告母親即
    使如被告所言並不識字，但「不識字」與「不具辨別事理能
    力」仍有不同，自不得以此主張甲裁定並未合法送達。況且
    ，依據抗告意旨所載，被告是於抗告期間屆滿前數日之110
    年11月11日，就已經自其母親處取得甲裁定，在其自陳外出
    工作多日而未返家的狀況下，自當向其母親確認甲裁定是於
    何時送達、以利判斷抗告期間何時屆至，又豈能自行想當然
    爾的認為甲裁定是於其返家當日送達？故即使被告所言屬實
    ，其未能於抗告期間內提出抗告，也是其自身的疏忽所致，
    與他人無關。從而，本件抗告並無理由，應予駁回。
六、依刑事訴訟法第412 條，裁定如主文。
中　　華　　民　　國　　110 　年　　12　　月　　22　　日
                  刑事第四庭    審判長法  官  黃建榮
                                      法  官  李嘉興
                                      法  官  陳君杰
以上正本證明與原本無異。
不得再抗告。
中　　華　　民　　國　　110 　年　　12　　月　　22　　日
　　　　　　　　　　　　　　　　　　　書記官　吳璧娟